臺灣臺北地方法院刑事判決　　　　　　 96年度訴緝字第172號
公　訴　人　臺灣臺北地方法院檢察署檢察官
被　　　告　乙○○
　　　　　　　　　　　區戶政事務所）
選任辯護人　涂秀蕊律師
上列被告因違反稅捐稽徵法等案件，經檢察官提起公訴（92年度
偵緝字第175 號），本院判決如下：
    主  文
本件免訴。
    理  由
一、公訴意旨略稱：被告乙○○係林天生（已於民國94年7 月31
    日死亡）之子，2 人於85年間共同經營位在臺北市松山區○
    ○○路181 號14樓之「全真實業有限公司」（以下簡稱全真
    公司），皆為公司法規定之實際負責人，並為從事填報各類
    所得稅扣繳暨免扣繳憑單業務之人，為逃漏85年度營利事業
    所得稅，竟共同基於業務上登載不實文書並進而行使之犯意
    ，明知丙○○於85年1 月至12月間，並未受僱於全真公司支
    領薪水，於86年間向財政部臺北市國稅局辦理85年度營利事
    業所得稅結算申報時，由不知情之會計人員於其業務上作成
    之員工85年度各類所得扣繳暨免扣繳憑單上，虛偽登載丙○
    ○向全真公司領取新臺幣（下同）30萬元之薪資，並將上開
    不實之薪資金額列為全真公司之營業費用（薪津支出），據
    以製作全真公司85年度營利事業所得稅結算申報書，再持向
    財政部臺北市國稅局申報而行使之，以此不正當方法逃漏全
    真公司85年度營利事業所得稅7 萬5000元，足以生損害於財
    政部臺北市國稅局稅捐稽徵之正確性，並使丙○○受有繳納
    該虛列薪資之所得稅捐及滯納金之虞等損害，因認被告涉有
    稅捐稽徵法第47條第1 款、第41條公司負責人以不正方法逃
    漏稅捐罪、刑法第216 條、第215 條行使業務上登載不實文
    書罪嫌。
二、按案件曾經判決確定者，應諭知免訴之判決，刑事訴訟法第
    302 條第1 款定有明文。又訴訟上所謂一事不再理之原則，
    關於實質上一罪或裁判上一罪，亦均有其適用，最高法院60
    年臺非字第77號判例可參。又被告乙○○上開行為後，刑法
    業於94年2 月2 日修正公布，並於95年7 月1 日生效施行，
    依修正後刑法第2 條第1 項：「行為後法律有變更者，適用
    行為時之法律。但行為後之法律有利於行為人者，適用最有
    利於行為人之法律」之規定，係依「從舊從輕」原則決定新
    舊法之比較適用問題，而原刑法第56條連續犯以一罪論並加
    重其刑至2 分之1 之規定，於刑法修正後業已刪除，經比較
    新舊法結果，認於本件情形，適用新法對被告並無較為有利
    之情形，自應依刑法第2 條第1 項前段之規定，適用被告行
    為時之舊法連續犯規定以為論處，合先敘明。
三、經查：被告乙○○曾係設在臺北市○○○路○ 段90號7 樓之
    1 納稅義務人「鴻成興業有限公司」（以下簡稱鴻成公司）
    負責人，並兼任位在臺北市大同區○○○路104 號13樓之1
    「和霖興業有限公司」（以下簡稱和霖公司）股東，為商業
    會計法之商業負責人。被告為虛張上開公司之營業績效並使
    營業稅及營利事業所得稅之納稅義務人鴻成公司及和霖公司
    得以逃漏稅捐，竟基於填製不實事項於會計憑證及記入帳冊
    之犯意，自85年2 月間某日起及85年3 月間某日起至同年8
    月止，明知鴻成公司、和霖公司並無於上開時間自鳴慶、佳
    澤等公司進貨或實際進貨金額與統一發票金額不符，竟取得
    鳴慶、佳澤等公司開立之統一發票作為進項憑證，委由不知
    情之會計人員將該等不實進項資料登載入鴻成公司及和霖公
    司之會計憑證、帳冊資料，虛偽膨脹營業成本，據以填載臺
    北市營業人銷售額與稅額申報書，使不知情之會計人員於每
    單月份15日前某日，持向臺北市稅捐稽徵處虛報扣抵銷項稅
    額，計分別逃漏85年度營業稅152 萬2106元、31萬55元。並
    於86年1 月間，委由不知情之會計人員根據上開鴻成公司及
    和霖公司所取得之不實會計憑證及帳冊等資料，據以填載於
    業務上作成之85年度營利事業所得稅結算申報書，於86年1
    月間某日，持向財政部臺北市國稅局申報上開公司85年度營
    利事業所得稅，致財政部臺北市國稅局陷於錯誤，誤認鴻成
    公司及和霖公司確有自鳴慶等公司購進該等金額貨物之事實
    ，致為鴻成公司逃漏85年度營利事業所得稅達286 萬3129元
    得逞，和霖公司逃漏營利事業所得稅155 萬269 元得逞，而
    以此不正當方法逃漏稅捐，足生損害於稅捐稽徵機關對於營
    業稅及營利事業所得稅稽徵之正確性及國家稅收，而有稅捐
    稽徵法第47條第1 款、第41條公司負責人以不正方法逃漏稅
    捐罪、商業會計法第71條第1 款填載不實會計憑證記入帳冊
    罪（與刑法第216 條、第215 條行使業務上登載不實文書罪
    係法規競合關係）等事實，業經本院於91年3 月20日，以88
    年度訴字第364 號判決處被告應執行有期徒刑1 年2 月，並
    於91年4 月18日確定，有該案刑事判決及臺灣高等法院被告
    前案紀錄表各一份在卷可稽，核與本件被告被訴於86年間，
    持不實之扣繳憑單向財政部臺北市國稅局辦理全真公司85年
    度營利事業所得稅結算申報，以逃漏營業稅捐等犯罪事實，
    時間重疊且犯罪行為與構成要件相同，益證被告係基於同一
    逃漏稅捐與行使業務上登載不實文書之概括犯意而反覆為之
    ，自具有其行為時即修正前刑法第56條連續犯之裁判上一罪
    關係。是本件被訴犯行，應為前開確定判決效力所及，揆諸
    前開規定，爰不經言詞辯論，逕為諭知免訴之判決。
四、至臺灣臺北地方法院檢察署檢察官93年度偵字第7347號移送
    併辦意旨略以：被告係和加企業股份有限公司（以下簡稱和
    加公司）實際負責人，明知甲○○（原名周明德）於89年間
    未在和加公司任職，竟偽造不實之扣繳憑單，虛報甲○○在
    該公司領得營利所得3 萬1603元及薪資所得22萬元，以逃漏
    和加公司之營利事業所得稅，因認被告涉有稅捐稽徵法第47
    條第1 款、第41條公司負責人以不正方法逃漏稅捐罪、刑法
    第216 條、第215 條行使業務上登載不實文書罪嫌。惟查：
    本件起訴事實既為前開判決效力所及，而為免訴判決，已如
    前述，該移送併案辦理之事實復未經起訴，本院自不得併予
    審理，爰退由檢察官另行辦理，附此敘明。
據上論斷，應依刑事訴訟法第302 條第1 款、第307 條，判決如
主文。
中　　華　　民　　國　　96　　年　　10　　月　　16　　日
　　　　　　　　　刑事第七庭審判長法　官  梁耀鑌
                                  法  官  許泰誠
                                  法  官  孫正華
上正本證明與原本無異。
如不服本判決，應於判決送達後10日內向本院提出上訴狀（應抄
附繕本）。告訴人或被害人如對於本判決不服者，應具備理由請
求檢察官上訴，其上訴期間之計算係以檢察官收受判決正本之日
期為準。
                                  書記官  葉潔如
中　　華　　民　　國　　96　　年　　10　　月　　17　　日
